【裁判字號】    98,易,2168
【裁判日期】    981120
【裁判案由】    妨害公務
【裁判全文】
臺灣板橋地方法院刑事判決              98年度易字第2168號
公  訴  人  臺灣板橋地方法院檢察署檢察官
被      告  丙○○
上列被告因妨害公務案件，經檢察官提起公訴（98年度偵字第17
235號），本院判決如下：
    主  文
丙○○對於公務員依法執行職務時，施強暴，累犯，處有期徒刑
肆月，如易科罰金，以新臺幣壹仟元折算壹日。
    事  實
一、丙○○前因贓物案件，經臺灣桃園地方法院以94年度桃簡字
    第774 號判決判處有期徒刑4 月確定，甫於民國95年2 月13
    日易科罰金執行完畢（再犯本件構成累犯）。詎猶不知悔改
    ，於98年6 月21日凌晨3 時40分許，酒後騎乘車牌號碼K2L-
    799 號重型機車，行經臺北縣鶯歌鎮○○路與永和街口時，
    因行車不穩為執行防制危險駕車勤務之臺北縣政府警察局三
    峽分局鳳鳴派出所員警甲○○發現，甲○○遂上前攔檢並實
    施酒測，惟丙○○拒絕酒測而欲離去現場。丙○○明知甲○
    ○係依法執行攔檢及實施酒測職務中之員警，竟基於妨害公
    務之犯意，於甲○○阻攔其離去時，不願配合並揮舞雙手而
    施強暴於甲○○，敲打到甲○○之安全帽，並使甲○○受有
    左手大拇指挫傷併擦傷之傷害。
二、案經甲○○訴由臺北縣政府警察局三峽分局報請臺灣板橋地
    方法院檢察署檢察官偵查起訴。
    理  由
一、訊據被告丙○○固坦承其於前揭時地確曾遭員警甲○○攔檢
    而發生爭執之事實，惟矢口否認有何妨害公務之犯行，並辯
    稱：我當天被員警攔查時，員警有問我為何我身上酒味這麼
    重，我說我的確早先有喝酒，但已經先回家睡了一覺，現在
    是要出來買宵夜吃，員警就要把我帶回派出所做酒測，我也
    有配合，但員警竟硬要把我上手銬，我的手被他弄得很痛，
    叫他放開他也不放開，後來他又要強押我上警車，我跟他說
    不要再壓我了，我會配合上車，但警察一直壓我的手，我的
    手很痛，我也有受傷，我一直都有配合警察，並沒有打警察
    ，警察會受傷可能是他在壓我的時候我因為手痛掙扎造成的
    云云。惟查：
    (一)被告上揭犯罪事實，業據證人即臺北縣政府警察局三峽分
      局鳳鳴派出所員警甲○○於本院審理時證稱：98年6 月21
      日凌晨3 、4 時許，我在臺北縣鶯歌鎮○○路福德一路口
      ，也接近鶯桃路與永和街口，執行防制危險駕車勤務。當
      時我是站在乙○○他們那家賣羊肉飯的對面執行勤務，地
      點是在鶯桃路上，看到被告從鶯桃路與福德一路口的一家
      農會的方向騎機車直接跨越雙黃線過來，而且是斜著騎到
      對面，我看到被告的時候，他大概騎了一、二十公尺，我
      看到被告騎車有在搖晃，應該有喝酒，我就到對面去攔查
      被告，被告剛好停下來熄火，但鑰匙還插著。被告對我說
      他只是去買個宵夜，何必這樣，說話過程中被告的酒氣就
      跑出來，我就說我們懷疑你喝酒，請跟我們回去酒測，被
      告就說他要請議員來跟我們講，我就說我們都是公事公辦
      ，因為我是騎機車，就請同事回去開巡邏車過來支援，要
      把被告載回去，巡邏車來之前，被告一直說他要叫誰來，
      我都不理會，被告就把他的機車鑰匙拔起來，說他沒有喝
      酒，為什麼要跟我回去酒測，人就要走了，我就擋在被告
      前面，被告卻堅持要走，我就堅持擋住，不讓被告走，被
      告就跟我拉扯，而且手有揮舞，被告的手在揮動中有打到
      我的安全帽，也有讓我的左手大拇指受傷。後來我同事開
      巡邏車來，被告一直不肯跟我們走，我們才將被告上手銬
      ，那時候被告口頭上有說要配合，但行為上就消極不配合
      ，一直不肯上車，最後是由我跟同事將被告的頭壓住保護
      送上車的等語，甚為明確（見本院卷第28-29 頁）。
    (二)再者，本件被告於案發當時若確實有配合警方執行攔檢勤
      務，自願隨警方返回派出所執行酒測，衡情當不致於與警
      方發生衝突，警員亦無對被告施用警銬之必要。而本件被
      告捨此不為，於酒駕後遭警方攔檢時與警方大聲爭吵，互
      相拉扯，聲音之大甚至驚動附近商家等情，亦有證人乙○
      ○於本院審理中證稱：98年6 月21日凌晨3 時40幾分時，
      我當時是在店裡面打瞌睡，我聽到店外有爭吵的聲音，很
      大聲，所以我才轉頭過去看一下，因為要透過一塊不透明
      的壓克力板看過去，所以我只能看到被告的頭部，被告是
      坐在機車上，我看到警察的胸部一點點，因為警察是站著
      ；我看到他們兩個的側身，他們兩個是面對面。我當時只
      有抬頭看一下，認為是警察在抓沒有戴安全帽的，之後我
      就轉頭看我的電視。後來警車有來，警察要銬被告，請被
      告上車，被告不配合，所以在爭吵，之前他們就已經在爭
      吵了。我有看到警察把被告的手銬在後面，要被告上車，
      但是被告不配合上車，一直在那邊扭，又一直大叫「我的
      鑰匙，我的鑰匙」等語甚明（見本院卷第39-40 頁）。且
      依卷附臺北縣政府警察局三峽分局道路交通事故當事人酒
      精測定紀錄表、酒後時間確認單、刑法第185 條之3 案件
      測試觀察紀錄表、汽機車駕駛人酒後生理協調平衡檢測紀
      錄表、臺北縣政府警察局舉發違反道路交通管理事件通知
      單等文件以觀（見偵卷第11-15 頁），被告於為警帶回警
      局後，仍拒絕酒測，對警方採取不配合之態度，彰彰明甚
      ，是以被告再辯稱其於本件一直配合警方，一再對員警表
      明願意配合，沒有妨害公務之意思云云，顯係事後卸責之
      詞，不足採信。
    (三)復查，證人即警員甲○○與被告素不相識，並無怨隙，且
      其依警員身分執行公務時，本身即受有行政懲處責任之監
      督，其到庭具結作證，更係以刑事責任擔保其證言之真實
      性，衡情應無設詞誣攀被告之動機，而被告所辯則與常情
      不符，業見前述，是以本件應以證人即告訴人甲○○警員
      之證言較為可信。至證人甲○○於偵查中證稱被告出拳朝
      其頭部上方打過來等語（見偵查卷第33頁），雖與其於警
      詢、本院審理中證述被告係於揮舞雙手時打到其安全帽等
      語似稍有出入，惟此應係證人於不同詢問方式下，對相同
      事件描述方式及內容繁簡之差異，尚難以此為由遽指證人
      甲○○之證言全屬不實，是以被告徒以證人甲○○於上揭
      偵查中所描述情節之差異而指證人證人所言不可信云云，
      自非可採。
    (四)此外，甲○○因被告之行為受有左手大拇指挫傷併擦傷之
      傷害一節，並有財團法人天主教聖保祿修女會醫院診斷證
      明書1 紙、甲○○受傷照片2 張附卷可考（見偵卷第10、
      16頁），本件事證已甚明確，被告犯行堪予認定。
二、核被告丙○○所為，係犯刑法第135 條第1 項之對於公務員
    依法執行職務時施強暴罪。按本罪之成立係以強暴、脅迫為
    構成要件之一，若因而致普通傷害，乃強暴、脅迫之當然結
    果，除另有傷害故意外，應僅成立上開妨害公務罪。查本件
    被告拒絕配合員警甲○○執行職務而以手揮舞施以強暴，致
    證人甲○○受有左手拇指挫傷併擦傷之傷害乙情，業見前述
    ，經核尚屬輕微傷害，且並無證據足以證明被告係另基於傷
    害之犯意而為，揆諸前揭說明，自堪認此傷害結果係因被告
    對員警施以強暴行為所發生之單純結果，應包括於被告所犯
    妨害公務罪之成立要件中，無另論以同法第277 條第1 項普
    通傷害罪之餘地，附此敘明。又查被告有如事實欄所示之論
    罪科刑執行前科，此有臺灣高等法院被告前案紀錄表1 份在
    卷可稽，本件被告於有期徒刑執行完畢後，5 年內再故意犯
    本件有期徒刑以上之罪，為累犯，依法加重其刑。爰審酌被
    告對於執行職務之警察施暴，漠視公權力，其犯罪之動機、
    目的均殊非可取，且犯後矢口否認犯行，毫無悔意，態度顯
    然不佳，惟其係於拉扯中揮舞雙手造成員警受傷，並非重大
    惡意之攻擊行為，且員警所受傷勢並非嚴重等一切情狀，認
    公訴人具體求處被告有期徒刑8 月，稍嫌過重，爰量處如主
    文所示之刑，並諭知易科罰金之折算標準，以資懲儆。
據上論斷，應依刑事訴訟法第299 條第1 項前段，刑法第135 條
第1 項、第47條第1 項、第41條第1 項前段，刑法施行法第1 條
之1 第1 項、第2 項，判決如主文。
本案經檢察官林常智到庭執行職務。
中    華    民    國    98    年    11    月    20    日
                  刑事第二十一庭    法  官  許映鈞
上列正本證明與原本無異。
如不服本判決，應於判決送達後10日內敘明上訴理由，向本院提
出上訴狀 (應附繕本) ，上訴於臺灣高等法院。其未敘述上訴理
由者，應於上訴期間屆滿後20日內向本院補提理由書「切勿逕送
上級法院」。
                                    書記官  范煥堂
中    華    民    國    98    年    11    月    20    日
附錄本案論罪科刑法條全文：
中華民國刑法第135條
對於公務員依法執行職務時，施強暴脅迫者，處3 年以下有期徒
刑、拘役或3 百元以下罰金。
意圖使公務員執行一定之職務或妨害其依法執行一定之職務或使
公務員辭職，而施強暴脅迫者，亦同。
犯前二項之罪，因而致公務員於死者，處無期徒刑或7 年以上有
期徒刑；致重傷者，處3 年以上、10年以下有期徒刑。


司法院資訊處製作；財團法人民間司法改革基金會備份。
